臺灣高等法院刑事判決　　　　　　　　　　　　　　九十年度上訴字第三九四五號
　　上　訴　人
　　即　被　告　丙○○
　　選任辯護人　楊尚賢
　　上　訴　人
　　即　被　告　甲○○
　　選任辯護人　黃秋雄
右上訴人即被告等因偽造有價證券等案件，不服臺灣臺北地方法院九十年度訴字第六
六０號，中華民國九十年十月二十二日第一審判決（起訴案號：臺灣臺北地方法院檢
察署八十九年度偵字第六九三０號、九十年度偵緝字第八九號）提起上訴，本院判決
如左：
    主      文
上訴駁回。
    事      實
一、甲○○係立聖協慶事業有限公司（起訴書誤載為立聖協慶實業有限公司；址設臺
    北縣三重市○○路九五巷卅九號二樓，下稱立聖公司）之負責人，並為商業會計
    法所規定之商業負責人，係從事業務之人，以製作會計憑證、在職證明書為其附
    隨業務。迨於民國（下同）八十七年八月間，受僱於立聖公司擔任司機之丙○○
    因發生車禍急需現金和解及修理車子，但因丙○○及甲○○均為資力不豐之人，
    渠等擔心向銀行告貸時會遭拒絕，遂夥同代書張志成（經檢察官另案偵辦並通緝
    中），共同基於意圖為自己不法所有之犯意聯絡，擬以丙○○為借款人，甲○○
    及訛以不知情之李榮輝佯為連帶保證人，共同向銀行詐借貸款。渠等明知丙○○
    於八十七年間始任職立聖公司，擔任貨車司機職務，且每月因擔任司機之工作所
    得收入（按趟計酬）僅約新臺幣（下同）三萬餘元，竟於八十七年八月十三日，
    先由甲○○提供立聖公司之大小章，在臺北市○○路張志成之代書事務所內，交
    由張志成當場製作內容不實之會計憑證即「各類所得扣繳暨免扣繳憑單」一紙，
    內載丙○○於八十六年度自立聖公司領取之薪資總額為九十二萬元，並製作內載
    丙○○自八十五年十二月廿日起任職立聖公司副理之不實內容之在職證明書一紙
    ；又共同於「遠東國際商業銀行自然人貸款、續借申請書暨徵信調查表」（下稱
    徵信調查表）填載丙○○自八十五年十二月廿日起任職立聖公司副理，年薪九十
    二萬元等不實事項，由丙○○於申請人欄簽名。甲○○另分別於八十七年八月十
    四日及十七日上午至基隆市安樂地政事務所申請李榮輝所有坐落基隆市○○區○○段五堵北小段六四六地號土地暨其上四四０八號建號之建物登記謄本，併同李
    榮輝之身分證影本交付予張志成，再由張志成持上開偽造之在職證明書等資料至
    臺北市松山區○○○路○段一七一號一樓之遠東國際商業銀行股份有限公司（下
    稱遠東銀行）臺北松山分行送件申請貸款而行使之，致生損害於該銀行徵信之正
    確性。甲○○、丙○○、張志成復於八十七年九月三日，夥同經張志成介紹而與
    伊等有犯意聯絡之另一年籍姓名不詳而冒稱「李榮輝」之成年男子，持李榮輝之
    身分證影本，至上址遠東銀行臺北松山分行洽辦消費者小額貸款，即由丙○○、
    甲○○各在私文書「遠東國際商業銀行消費者小額貸款契約書」（下稱貸款契約
    書）之借款人、連帶保證人處暨面額六十萬元之本票發票人處簽章，繼由該自稱
    李榮輝之男子於貸款契約書連帶保證人及對保簽章欄上接續偽簽李榮輝之署名二
    枚，及以事先利用不知情之刻印店人員所偽刻之李榮輝印章偽造李榮輝印文計五
    枚，以此方式偽造李榮輝為連帶保證人之上開貸款契約書；甲○○等人復意圖供
    行使之用，由該冒稱「李榮輝」之人於前揭本票發票人處偽簽李榮輝之署名一枚
    ，並接續以前開印章偽造李榮輝之印文二枚，而偽造李榮輝為共同發票人之本票
    一紙（詳如附表編號一所示），再將偽造完成後之貸款契約書、本票交付遠東銀
    行臺北松山分行負責貸款審查之行員丁○○而行使之，以主張李榮輝同意為貸款
    之連帶保證人並簽發本票，足以生損害於遠東銀行及李榮輝本人。丁○○因未察
    上開資料有不實之情事因而陷於錯誤，誤以為丙○○有足夠之資力及已取得李榮
    輝之連帶保證之擔保（甲○○於辦理貸款當時並應丁○○之臨時請求，應允加入
    成為林阿賓是項貸款之連帶保證人），同意放款六十萬元與丙○○，並當場交付
    同額現金，丙○○、甲○○各得其中廿五萬元，張志成則取得十萬元。迨至八十
    八年十月初，因丙○○、甲○○無力繼續繳納分期款項，經遠東銀行向李榮輝追
    索時，李榮輝否認有允諾擔任丙○○該項借款之連帶保證人，遠東銀行始發現渠
    等二人上揭不法行徑。
二、案經被害人遠東銀行訴請臺灣臺北地方法院檢察署檢察官偵查起訴。
    理      由
一、訊據上訴人即被告丙○○、甲○○固坦承有於右揭時、地向遠東銀行辦理貸款及
    無力清償之事實不諱，惟均矢口否認有何偽造有價證券、偽造文書、詐欺取財等
    犯行。其中被告丙○○辯稱：系爭貸款事宜洵係由被告甲○○商請代書張志成帶
    伊及甲○○至遠東銀行辦理，貸款當日張志成要伊及甲○○進去銀行辦理對保，
    伊沒有看到自稱李榮輝之人，該本票及貸款契約書上李榮輝之簽章與扣繳憑單、
    在職證明書均非伊所偽造，伊不知情貸款過程有不法情事云云。被告甲○○則以
    ：伊將立聖公司大小章交給代書張志成去辦理貸款，該扣繳憑單、在職證明書均
    非伊製作；至李榮輝的土地及建物登記謄本雖由伊申請，但並非伊拿給銀行；而
    李榮輝的身分證影本係因房子轉貸要做徵信，伊始將李榮輝之身分證影本及土地
    登記簿謄本傳真給代書張志成；八十七年九月三日僅伊及丙○○至銀行對保，伊
    不知本票及貸款契約書上李榮輝之簽章為何人所為云云置辯。被告二人之選任辯
    護人均辯稱本案係由之代書張志成勾串告訴人之行員丁○○從中搞鬼使壞，被告
    二人皆係無辜之第三者云云。
二、惟查：
（一）右開犯罪事實，業據告訴人遠東銀行之代理人乙○○、賴建如於檢察官偵查、
      原審審理中指訴綦詳，並經證人即辦理系爭貸款案件徵信、授信業務之遠東銀
      行行員丁○○、張永堯於檢察官偵查、原審訊問中、本院訊問時證述甚明，有
      各該筆錄在卷可憑，並有貸款契約書（偵六九三０卷第一四頁至第一七頁）
      、本票（同上卷第二０頁）、各類所得扣繳暨免扣繳憑單（同上卷第一三一頁
      ）、在職證明書（同上卷第二四頁）、徵信調查表（同上卷第五頁至第六頁）
      等影本各一紙附卷可稽。
（二）次查，被告丙○○自八十七年起始任職立聖公司之司機一職，月薪三萬餘元，
      而上開扣繳憑單、在職證明書、徵信調查表中關於被告丙○○自八十五年十二
      月廿日起任職立聖公司副理，年薪九十二萬元俱屬虛假等事實，業據被告二人
      直承屬實，並有立聖公司營利事業所得稅結算申報書（90偵緝八九卷第五三頁
      ）、八十六年度各類所得資料歸戶清單（偵六九三０卷第一二五頁）在卷可
      參。又被告甲○○固坦承系爭扣繳憑單及在職證明書上立聖公司之大、小章為
      真正，惟先於偵查中供稱：「：：：而我有拿印章給代書蓋在職證明書，但我
      不知會蓋所得稅報稅單。丙○○八十六年並沒有在我公司上班，而是八十七年
      才來上班的。這證明書及報稅單並不是我填寫的，我有在在職証明上蓋章沒錯
      ，但稅單我沒有蓋。代書當時拿了一張在職證明書，但不是八十五年的，我把
      印章當場交給代書在我面前蓋的章，蓋章好後印章就還我了」（參見90偵緝八
      九卷附九十年二月廿七日訊問筆錄，第二一頁反面至第二二頁）；嗣又改稱「
      第一次我有帶公司大小章到張志成的事務所去，因他叫我帶章去的，我到了之
      後，把章交給張志成，張志成就放在桌上而蓋章，章一直沒有離開我視線，但
      我不知張志成是蓋什麼東西。會不會他就是蓋證明書。之後公司大小章就沒再
      離開我身上了」（參見同上卷附九十年三月十二日訊問筆錄，第二九頁反面）
      等語。足見伊對於代書張志成究係將公司大小章蓋於何種文件上，乃至對於在
      職證明書之內容是否知情，供詞閃爍且有所矛盾，其中必有情弊；況以被告甲○○身為公司負責人並保有公司大小章觀之，伊對章之用途必知之甚稔，伊甚
      且供稱章一直未離開其視線，足見伊處事態度甚為縝密；參之被告甲○○、丙○○均坦承曾填寫徵信調查表並親自簽名等情（參見原審卷附九十年七月十九
      日訊問筆錄，第二五頁、第二六頁；同卷附九十年十月八日審判筆錄，第一０
      五頁、第一０六頁、本院訊問及審理筆錄），則伊等當時就系爭扣繳憑單、在
      職證明書、徵信調查表之內容不實乙節，衡情實難諉為不知，所為辯解係嗣後
      卸責之詞，不足採信。
（三）選任辯護人另以：系爭「扣繳憑單」及「在職證明書」上立聖公司之大小章係
      專供該公司作為「支票專用印章」，而非供製作「扣繳憑單」之用，並以被告
      丙○○八十七年度之扣繳憑單上立聖公司大小章與本件系爭扣繳憑單之公司大
      小章並不相同，而認係代書張志成趁機將該「支票專用印章」之大、小章盜蓋
      在空白之系爭「扣繳憑單」上，再自行偽造「扣繳憑單」及「在職證明書」之
      內容，並聲請向臺灣土地銀行三重分行調閱立聖公司於八十六年間所開立之支
      票帳戶等相關資料。經本院函查結果，立聖公司並非該行之支票存款戶，有該
      行九十一年三月十五日重存字第九一００一七八號函附卷可稽（參見本院卷第
      一二五頁），而依被告甲○○所提出立聖公司八十七年度之「扣繳憑單」，亦
      顯非被告丙○○之扣繳憑單（參見本院卷第九六頁、第九七頁），是選任辯護
      人空言指陳系爭「扣繳憑單」及「在職證明書」上立聖公司之大小章係專供該
      公司作為「支票專用印章」，尚難遽採。又縱令卷附立聖公司扣繳憑單有二種
      公司大小章，然被告甲○○既不否認本件系爭扣繳憑單上印章之真正，復供稱
      章係伊交由代書張志成在其面前所蓋用、未曾離開其視線等語，已如前述，則
      被告甲○○對扣繳憑單及在職證明書係出於偽造乙節，要難委為不知。選任辯
      護人上開所辯，實無足採。
（四）再者，八十七年九月三日李榮輝並未前往遠東銀行臺北松山分行辦理對保手續
      ，系爭本票及貸款契約書上李榮輝之簽名、蓋章均係偽造乙情，為被告二人所
      不否認，並經證人即被害人李榮輝及其妻林瑞鳳分別於檢察官偵查、原審訊問
      中證述屬實，有其等筆錄在卷可參。且經將系爭本票及貸款契約書，與卷附證
      人李榮輝分別於八十七年三月廿七日、八十八年二月十日向基隆市農會貸款時
      所簽發之借據二紙，及李榮輝於本案偵、審筆錄之簽名予以核對，就其外形、
      書寫方式、書寫慣性、筆順及筆序均迥然不同，印文之大小、字型亦有顯著差
      異，足證本案貸款資料中之「李榮輝」之簽名及印文確係遭他人偽造甚明。
（五）又八十七年九月三日，被告二人、代書張志成及冒稱「李榮輝」之人共同至銀
      行辦理貸款，除張志成在外等候外，被告二人於該冒稱「李榮輝」之人簽章時
      均在場各節，迭據證人丁○○於檢察官偵查、原審及本院九十一年三月二十二
      日訊問中結證綦詳；況李榮輝既為貸款時之連帶保證人，該自稱「李榮輝」之
      人焉有於丙○○向銀行洽辦貸款時不在現場之理？且自被告等均坦承銀行於當
      日即撥款觀之，被告等必於徵信、對保等貸款手續結束後始領款離去，則對該
      自稱「李榮輝」之人在現場簽署本票、文件等情，焉有可能毫無所悉？足徵被
      告等辯稱當時僅伊二人在場，伊等簽完名後即離開銀行云云，顯與常情有違，
      委無可採。而李榮輝所有坐落基隆市○○區○○段五堵北小段六四六地號土地
      暨其上四四０八號建號之建物登記謄本（參見偵六九三０卷第九頁至第一三
      頁），係被告甲○○於八十七年八月十四日及十七日至基隆市安樂地政事務所
      申請並連同李榮輝之身分證影本交付張志成乙情，已經被告甲○○供承無訛，
      並有基隆市安樂地政事務所函復之基隆市地政事務所登記簿謄本收件簿二紙附
  卷足稽（參見偵六九三０卷第六一頁、第六二頁），則被告等若非欲以李榮
      輝為借款之連帶保證人，何需如此大費周張？再參諸證人李榮輝係被告甲○○
      之姊夫，被告丙○○則任職於甲○○經營之公司，且丙○○係本件借款人，甲○○為連帶保證人，且查被告二人迭次供稱本件核貸所得之款項扣除代書費用
      十萬元及若干保險費用外，其餘約四十七萬元全數由甲○○拿走等情，互核一
      致。則因伊等於本件貸款事件關係密切，且利害與共，則對代書張志成夥同他
      人冒充李榮輝而偽造本票、貸款契約書，焉有不知之理，竟猶辯稱不知情云云
      ，悖異常情殊甚。雖證人丁○○曾證稱：「：：授信沒有甲○○，不知她為何
      來作保：：」等語（參見90偵緝八九卷附九十年四月廿日訊問筆錄，第四二頁
      反面），證人陳永堯亦稱：「：：本來保人只有李榮輝：：」等語（參見同上
      卷附九十年五月十四日訊問筆錄，第五一頁反面），然經本院傳訊證人丁○○
      於本院九十一年三月二十二日訊問時到庭作證時結證稱：「（當時借款人是丙○○，連帶保證人是李榮輝、甲○○，為何只對李榮輝作徵信審查，對甲○○
      部分卻沒有？）本來保證人只有李榮輝，後來甲○○是追加保證人，當時公司
      規定李榮輝已經同意作保就可以貸款，但是後來丙○○及甲○○一起來銀行，
      我問他什麼關係，丙○○說甲○○是他的老闆，我為讓本件貸款更有保障，所
      以徵得甲○○同意，也讓他一起簽名當連帶保證人，他是信用擔當，沒有提供
      物保，而且李榮輝已經同意作保，所以追加保證人甲○○不必再作徵信審查，
      我們遇到其他案件，也是這樣處理。（本案貸款日期八十七年九月三日，而李
      榮輝徵信審查押八十七年八月十六、十七日，有何意見？）我們在貸款之前一
      定要作審查，當時保證人只有李榮輝，所以我們在八十七年八月十六、十七日
      作審查，後來完成審查後在八十七年九月三日才正式（簽）借款契約，甲○○
      也在九月三日當天加入連帶保證貸款」、「我對保後請他們先去開戶，我把文
      件及簽呈給上級核章，並沒有要他們到銀行外的走廊去等」、「（當時對保為
      何不填寫甲○○的審查報告？）因為當時只有李榮輝同意作保，而且銀行上級
      已經批准，所以就可以貸款了，甲○○部分是後來追加進來的，沒有影響原來
      貸款的手續，所以不必作審查」等語，足見證人丁○○於八十七年九月三日當
      日之對保程序係與金融實務運作相符，而被告甲○○部分未填具「徵信調查表
      」，以及李榮輝之徵信審查日期為八十七年八月十六、十七日等情，亦與常情
      無違。選任辯護人就此質疑證人丁○○當日之對保程序，並以其證言前後矛盾
      、語焉不詳，所供礙難採信云云，容有誤會。又查丁○○為告訴人之行員，縱
      於本件對保過程，未察覺被告與張志成代書有勾串有不知名之第三人冒稱「李
      榮輝」名義前去辦理對保手續，雖有未善盡查證注意義務之作業疏失，但因本
      件被告二人為系爭貸款事件之利害關係人，丙○○為貸款申辦人，甲○○則為
      貸款之取用人，居間辦理之代書張志成則從中取得十萬元之高額報酬，已如前
      述，衡情丁○○斷無可能僅為區區「業績」而率與張志成勾串，致貽害被告二
      人之理。是被告二人之選任辯護人迴護被告二人，卻延嫁罪責於丁○○之上揭
      辯詞，顯與常情有悖，不足採信，併此敘明。
（六）被告二人夥同代書張志成將前揭不實之「各類所得扣繳暨免扣繳憑單」、在職
      證明書、徵信調查表向告訴人提出申請貸款，並由冒充李榮輝之人任連帶保證
      人而訂立貸款契約書及簽發本票，嗣由丙○○、甲○○及代書張志成將所貸得
      之六十萬元予以朋分，渠等有施用詐術及不法所有意圖至明。選任辯護人以：
      被告丙○○向告訴人銀行貸款六十萬元部分，被告甲○○曾以電匯方式為丙○○陸續繳納總計十六萬三千八百五十六元，直至無力繳納為止，足見本件應屬
      民事清償債務之範圍云云。經查，被告丙○○、甲○○確曾繼續繳納分期款項
      至八十八年十月初，此有遠東國際商業銀行攤還收息紀錄查詢單乙紙（參見本
      院卷第一０五頁）暨該行臺北松山分行九十一年三月十二日（九十一）遠銀山
      字第一九號函附被告丙○○存款帳戶「0000000000000─八號」
      之繳款明細影本（參見本院卷第一一六頁至第一二三頁）在卷可稽，惟查，被
      告丙○○既僅為受僱於立聖公司之司機，且每月工作所得僅三萬餘元，此為被
      告二人供認無誤，則依被告丙○○原有之資力觀之，焉有可能向銀行貸得六十
      萬元？且又焉有可能於期限內清償此筆貸款？另查被告二人均迭次坦承以十萬
      元代價委請張志成代書協助辦理丙○○向告訴人銀行貸款六十萬元事宜等情無
      誤，衡情茍非被告等明知上開事由，猶共同謀議偽造扣繳憑單、在職證明書、
      貸款契約書及偽以「李榮輝」為連帶保證人並偽簽李榮輝名義之本票，使遠東
      銀行就丙○○之信用為錯誤之評估及誤以為有資力之李榮輝應允擔任連帶保證
      人而放款達六十萬元，否則斷無可能同意支付高達十萬元之費用或報酬予張志
      成。綜上，被告二人對於本件犯行知之甚詳，且事前與張志成有共同犯意聯絡
      ，且於事中有行為分擔至明，堪認伊等自始即有詐欺之意圖，選任辯護人辯稱
      本件應屬民事清償債務之範圍云云，自難採信。
（七）選任辯護人另以：卷附「徵信調查表」、「貸款契約書」及「本票」，有關李
      榮輝等相關資料，均非被告甲○○所登載，且就其內容之筆跡以觀，亦與徵信
      調查表內記載丙○○之「職稱：副理、到職日八十五年十二月及年薪九十二萬
      元」及丙○○之「扣繳憑單」等筆跡相同，顯出於同一人所為，而聲請鑑定張
      志成之筆跡云云。惟查，就貸款契約書及本票言之，「陳榮輝」之署名及印文
      ，係由該冒稱「李榮輝」之不詳年籍姓名男子所偽造，已據證人丁○○供明在
      卷，況證人丁○○既與代書張志成相識，衡情張志成自不可能於對保時偽造李
      榮輝之署押及印文，是貸款契約書及本票上之簽名顯非張志成所為。至徵信調
      查表，被告甲○○及丙○○均坦承曾填寫其上之部分欄位，被告丙○○甚且供
      稱有關徵信調查表欄位上之資料係由甲○○所提供，且渠等填寫時代書張志成
      亦在現場（參見原審卷附九十年七月十九日訊問筆錄，第二五頁、第二六頁）
      ；而扣繳憑單上之字跡，縱令與張志成之筆跡相同，然被告甲○○已供承係由
      其提供公司大小章交由代書張志成在其面前用印，章一直未曾離開其視線云云
      ，則該扣繳憑單顯係出於甲○○之授權所製作，亦無疑義。申言之，縱令上開
      部分文件之字跡與代書張志成之筆跡相同，然因渠等有共同犯罪之犯意聯絡，
      上開部分文件縱由代書張志成所代筆製作，亦屬其行為分擔部分，與被告甲○○、丙○○之犯罪是否成立，不生任何影響。選任辯護人聲請鑑定代書張志成
      之筆跡，本院認無鑑定之必要，附此敘明。
（八）綜上所述，本件事證已臻明確，被告等犯行均堪認定，應予依法論科。
三、被告甲○○係立聖公司之負責人，為商業會計法第四條第一款規定之商業負責人
    。而「各類所得扣繳暨免扣繳憑單」係商業本身有權自行製存，用以證明支薪及
    代扣或免扣所得稅事項之經過而為造具記帳憑證所根據之憑證，核屬商業會計法
    第十五條第一款所定之內部原始商業「會計憑證」（最高法院八十七年度臺上字
    第五六七號判決參照）；在職證明書係被告甲○○業務上所作成之文書，被告明
    知不實猶予以登載並交付告訴人而行使之，自足生損害於告訴人；又被告等持偽
    造李榮輝為連帶保證人之貸款契約書向遠東銀行辦理貸款，亦足生損害於告訴人
    及李榮輝本人，故核被告等所為，係犯刑法第二百零一條第一項偽造有價證券罪
    、第二百十六條、第二百十條行使偽造私文書罪、第二百十六條、第二百十五條
    行使業務登載不實文書罪、第三百三十九條第一項詐欺罪、商業會計法第七十一
    條第一款填製不實會計憑證罪。公訴人於起訴書之證據併所犯法條欄中雖漏載被
    告涉犯商業會計法第七十一條第一款及刑法第二百十六條、第二百十五條 (偽造
    在職證明書部分）之罪，惟此於起訴書事實欄中已敘及，並據公訴人於原審審理
    中當庭補正，本院自得併予審理。原審以被告丙○○、甲○○觸犯刑法第二百零
    一條第一項偽造有價證券罪、第二百十六條、第二百十條行使偽造私文書罪、第
    二百十六條、第二百十五條行使業務登載不實文書罪、第三百三十九條第一項詐
    欺罪、商業會計法第七十一條第一款填製不實會計憑證罪，而商業會計法第七十
    一條第一款以明知為不實之事項，而填製會計憑證之罪，原即含有業務上登載不
    實之本質，不另論刑法第二百十五條之罪（最高法院八十五年度臺上字第三一四
    五號判決參照）。另被告等行使偽造有價證券之低度行為被偽造之高度行為所吸
    收；偽造私文書及業務上登載不實文書之低度行為均經行使之高度行為所吸收；
    而偽造李榮輝署名、印文係偽造有價證券、偽造私文書之部分行為，均不另論罪
    。再被告二人與張志成、冒稱李榮輝之人間，有犯意聯絡及行為分擔，應論以共
    同正犯；被告丙○○及張志成、冒稱李榮輝之人雖非商業負責人及從事登載在職
    證明書業務之人，然依刑法第三十一條第一項規定，仍論以商業會計法第七十一
    條第一款及刑法第二百十六條、第二百十五條行使業務上登載不實文書（偽造在
    職證明書部分）之共犯；至被告等利用不知情之刻印店人員偽造李榮輝印章部分
    ，為間接正犯。末以被告等所犯上開五罪間，有方法、結果之牽連關係，依刑法
    第五十五條規定，從一重之偽造有價證券罪處斷。並審酌被告等均無前科，有臺
    灣高等法院檢察署刑案紀錄檢覆表各一紙在卷可按，因一時需款孔急而為本件犯
  行，詐欺所得金額非鉅，惟犯後否認犯罪，且迄未與告訴人和解，顯無悔意，及
    其犯罪之動機、手段、所生危害等一切情狀，各量處有期徒刑三年二月。偽造以
    李榮輝為發票人部分之本票一紙（如附表編號一所示，不包括被告丙○○、甲○○為發票人之部分）、貸款契約書上偽造之李榮輝署名二枚、印文五枚，及偽造
    之李榮輝印章壹顆，均無證據證明業已滅失，分依刑法第二百零五條、第二百十
    九條沒收之；至偽造之貸款契約書、「各類所得扣繳暨免扣繳憑單」、在職證明
    書等，均已交付告訴人而行使之，非屬被告等所有之物，無從宣告沒收。其認事
    用法均無違誤，量刑亦稱妥適。被告等上訴意旨猶執陳詞否認參與犯罪，核無理
    由，應予駁回。
四、據上論斷，應依刑事訴訟法第三百六十八條，判決如主文。
本案經檢察官覃正祥到庭執行職務。
中      華      民      國    九十一    年      四      月      三十    日
                                  臺灣高等法院刑事第九庭
                                      審判長法  官  李  文  成
                                            法  官  官  有  明
法  官  周  盈  文
右正本證明與原本無異。
如不服本判決應於收受送達後十日內向本院提出上訴書狀，其未敘述上訴之理由者並
得於提起上訴後十日內向本院補提理由書（均須按他造當事人之人數附繕本）。
                                            書記官  余  姿  慧
中      華      民      國    九十一    年      四      月      三十    日
附表（應沒收之物）
一、票號一四０七０一，發票日八十七年九月三日，到期日八十八年九月二日，金額
    新臺幣陸拾萬元，以李榮輝為發票人部分之本票壹紙（含偽造之李榮輝署名壹枚
    、印文貳枚）。
二、遠東國際商業銀行消費者小額貸款契約書（八十七年九月三日，客戶姓名丙○○
    ）上偽造之李榮輝署名貳枚及印文伍枚。
三、偽造之李榮輝印章壹顆。
附錄  本案論罪科刑法條全文：
刑法第二百零一條第一項：：
意圖供行使之用，而偽造、變造公債票、公司股票或其他有價證券者，處三年以上十
年以下有期徒刑，得併科三千元以下罰金。
行使偽造、變造之公債票、公司股票或其他有價證券或意圖供行使之用，而收集或交
付於人者，處一年以上七年以下有期徒刑，得併科三千元以下罰金。
刑法第二百十六條：
行使第二百十條至第二百十五條之文書者，依偽造、變造文書或登載不實事項或使登
載不實事項之規定處斷。
刑法第二百十條：
偽造、變造私文書，足以生損害於公眾或他人者，處五年以下有期徒刑。
商業會計法第七十一條第一款：
商業負責人、主辦及經辦會計人員或依法受託代他人處理會計事務之人員有左列情事
之一者，處五年以下有期徒刑、拘役或科或併科新台幣十五萬元以下罰金：
一、以明知為不實之事項，而填製會計憑證或記入帳冊者。
刑法第三百三十九條第一項：
意圖為自己或第三人不法之所有，以詐術使人將本人或第三人之物交付者，處五年以
下有期徒刑、拘役或科或併科一千元以下罰金。
以前項方法得財產上不法之利益或使第三人得之者亦同。
前二項之未遂犯罰之。
